臺灣高等法院民事裁定　　　　　　　　 100年度抗字第1465號
抗　告　人　段玫芳
代　理　人　謝宗穎律師
相　對　人　財政部國有財產局
法定代理人　張佩智
上列抗告人因與相對人間分割共有物等事件，對於中華民國100
年9月1日臺灣板橋地方法院99年度重訴字第253號裁定關於核定
訴訟標的價額部分提起抗告，本院裁定如下：
    主  文
抗告駁回。
抗告訴訟費用由抗告人負擔。
    理  由
一、相對人於原法院起訴主張：坐落臺北縣五股鄉○○段220地
    號土地（面積2,552.9平方公尺）為兩造共有（相對人應有
    部分757453/1000000），爰依民法第823條規定請求分割上
    開共有物（相對人另主張與李建丟、張高祥共有坐落同段
    152地號、162地號土地，併請求裁判分割共有物部分，已具
    狀撤回起訴，見原審卷(一)第248頁）。抗告人提起反訴請求
    以每平方公尺新台幣（下同）5萬7395元價格（總價1億1098
    萬4813元），將相對人所有上開220地號應有部分757453/00
    00000讓售予伊（見原審卷(二)第14頁）。原審以100年9月1日
    裁定核定反訴訴訟標的價額為1億1098萬4813 元。
二、抗告意旨略以：本件本訴係相對人向抗告人提起分割系爭共
    有土地之訴，反訴係抗告人向相對人起訴請求優先承買相對
    人應有部分土地之訴，基於本、反訴皆係涉及同一筆土地之
    爭執，且分割與承買實係就同一筆土地應如何為處分之差異
    ，二者實係屬基於同一原因事實所生之爭議，應認本、反訴
    屬同一訴訟標的，依民事訴訟法第77條之15第1項規定，反
    訴不應徵收裁判費等語。
三、按訴訟標的之價額，由法院核定。核定訴訟標的之價額，以
    起訴時之交易價額為準；無交易價額者，以原告就訴訟標的
    所有之利益為準。又本訴與反訴之訴訟標的相同者，反訴不
    另徵收裁判費，民事訴訟法第77條之1第1、2項及第77條之
    15第1項分別定有明文。
    查本件本訴訴訟標的係相對人請求分割共有物之形成權，反
    訴訴訟標的則係反訴原告（抗告人）請求反訴被告（相對人
    ）讓售土地之請求權，兩者並不相同，反訴部分自不得依民
    事訴訟法第77條之15第1項規定，不另徵收裁判費。本件反
    訴訴訟標的價額之計算，應以抗告人本於此項請求權所得受
    之利益為準。原審依抗告人之主張，核定其訴訟標的價額為
    1 億1098萬4813元，並無違誤。抗告意旨指摘原裁定關於核
    定訴訟標的價額部分不當，求予廢棄，為無理由，應予駁回
    。
四、據上論結，本件抗告為無理由，爰裁定如主文。
中    華    民    國   100    年    10    月  14    日
                    民事第八庭
                        審判長法  官  許正順
                              法  官  蘇芹英
                              法  官  滕允潔
正本係照原本作成。
本裁定除以適用法規顯有錯誤為理由外，不得再抗告。如提起再
抗告，應於收受後10日內委任律師為代理人向本院提出再抗告狀
。並繳納再抗告費新台幣１千元。
中    華    民    國   100    年    10    月    19    日
                              書記官  王韻雅